臺灣臺中地方法院簡易民事判決
110年度中簡字第558號
原      告  李義芳  
被      告  辰易興業有限公司

法定代理人  湯國鑫  

訴訟代理人  陳琮涼律師
            李思怡律師
上列當事人間請求給付票款事件，本院於民國110年11月18日言
詞辯論終結，判決如下：
    主      文
被告應給付原告新臺幣378,500元，及自民國109年10月28日起至
清償日止，按週年利率百分之5計算之利息。
訴訟費用由被告負擔。
本判決得假執行。
    事實及理由
一、原告主張：原告持有被告所簽發、訴外人友尼基實業有限公
    司（下稱友尼基公司）背書如附表所示之支票（下稱系爭支
    票），於民國109年10月28日為付款之提示，竟因存款不足
    而不獲付款，爰依票據之法律關係提起本件訴訟等語，並聲
    明：如主文第1項所示。
二、被告則以：系爭支票經發票人即被告為禁止背書轉讓之記載
    ，嗣雖將該記載刪除，惟其上僅蓋用被告法定代理人湯國鑫
    之印章，並未蓋用被告之公司章，自不生塗銷之效力，系爭
    支票仍屬禁止轉讓背書之支票，縱有轉讓行為，僅生民法上
    通常債權讓與之效力，並非票據之權利，不得對於為禁止背
    書轉讓記載之被告行使票據上之權利；又原告係無對價或不
    相當之對價取得系爭支票，被告得依票據法第14條第2項之
    規定，援引自己與其前手間即友尼基公司間原因關係不存在
    之抗辯事由對抗原告；系爭支票背面並未蓋有友尼基公司之
    大小章，不生背書效力，故有背書不連續之問題等語，資為
    抗辯，並聲明：原告之訴駁回。
三、得心證之理由
  ㈠原告主張其持有被告簽發，經友尼基公司背書轉讓之系爭支
    票，屆期提示遭付款銀行退票之事實，有支票、退票理由單
    附卷可稽（見本院109年度司促字第35572號卷【下稱司促卷
    】第15頁），且為被告所不爭執，堪信原告上開主張為真實
    。
  ㈡按在票據上記載禁止背書轉讓者，必由為此記載之債務人簽
    名，始生禁止背書轉讓之效力，此觀票據法第30條第2項及
    第3項規定即明，且依同法第144條之規定於支票準用之。發
    票人之記載禁止背書轉讓，乃發票人得記載事項之一，若在
    票面為之，固無庸於該文句之緊接處簽章或蓋章，其在發票
    人欄上簽章之效力當然及之，惟塗銷「禁止背書轉讓」之記
    載，祗須發票人依票據法第11條第3項規定於其塗銷處簽名
    或蓋章，即發生塗銷之效力。而代理人於代理權限內，除代
    理人須將本人載明於票據之外，尚須記載為本人代理之旨，
    縱未載明有代理字樣，而由票據全體記載之趣旨觀之，如依
    社會觀念，足認有為本人之代理關係存在者，實謂已有為本
    人代理之旨趣之載明。故發票人於發票時記載「禁止背書轉
    讓」於票面，在發票人欄上簽章，固發生禁止背書轉讓之效
    力，但於「禁止背書轉讓」之文句處劃「∥」並蓋有發票人
    之代理人之印章，依社會通念，足認有為本人之代理而為，
    即明其塗銷「禁止背書轉讓」之記載係發票人所為，自發生
    塗銷「禁止背書轉讓」之效力（最高法院93年台簡上字第15
    號判決意旨參照）。查系爭支票發票人簽章欄蓋有被告大小
    章，緊鄰左側「禁止背書轉讓」字樣劃「∥」上，並蓋有被
    告法定代理人湯國鑫之印章，依一般社會通念，應足認湯國
    鑫係以被告法定代理人之身分於更改處蓋章，依上說明，即
    發生塗銷禁止背書轉讓之效力。被告抗辯塗銷「禁止背書轉
    讓」字樣因未蓋被告公司印章，而不生塗銷效力，並以系爭
    支票有發票人禁止背書轉讓之記載，原告不得對被告行使票
    據上之權利云云，自非可採。
  ㈢次按無對價或以不相當之對價取得票據者，不得享有優於其
    前手之權利，票據法第14條第2項定有明文。所謂不得享有
    優於其前手之權利，係指前手之權利如有瑕疵（附有人的抗
    辯），則取得人即應繼受其瑕疵（附有人的抗辯），人的抗
    辯並不中斷，如前手無權利時，則取得人並不能取得權利而
    言。又票據行為為不要因行為，執票人不負證明關於給付原
    因之責任，如票據債務人主張執票人取得票據係無對價或以
    不相當對價取得，應由該債務人負舉證責任（最高法院68年
    台上字第3427號、85年度台上第286號判決意旨參照）。被
    告抗辯原告係無對價或以不相當對價取得系爭支票，然為原
    告所否認，揆諸前揭說明，自應由被告就上開有利於己之事
    實負舉證責任。然被告並未能提出任何證據證明之；參以原
    告主張其取得系爭支票係因友尼基公司持系爭支票與另紙票
    面金額新臺幣（下同）378,500元、發票日109年10月8日之
    支票向其票貼借款，原告乃按該2紙支票之票面金額，以週
    年利率百分之5計算截至發票日之利息合計為46,935元，將
    票面金額扣除利息後之金額即710,065元匯款至友尼基公司
    之帳戶，並於109年6月17日將該2紙支票委由銀行託收等節
    ，業據其提出票貼計算表、存摺內頁影本、客票明細為證（
    見本院卷第81-89頁），核與證人即友尼基公司會計蔡佩玲
    證稱：系爭支票係友尼基公司收回之貨款，並持以向原告票
    貼之客票，友尼基公司有向原告借錢等語相符，足認原告並
    非無對價或以不相當對價取得系爭支票。此外，被告並未提
    出其他證據證明原告係以無對價或以不相當之對價取得系爭
    支票，是被告抗辯原告無對價或以不相當之對價取得系爭支
    票，被告不負給付票款責任云云，亦不足採。
  ㈣再按票據為文義證券，在票據上簽名或蓋章者，應依票上所
    載文義負責；支票之背書人如係法人，其背書只加蓋法人印
    章即可，無庸另行加蓋法定代理人私章（最高法院55年度台
    上字第2027號判決意旨參照）。被告雖辯稱系爭支票背面僅
    蓋友尼基公司橫式印章，並非公司印章，故形式上有背書不
    連續之情形云云。惟查系爭支票正面記載受款人為友尼基公
    司，支票背面之背書人欄蓋有友尼基公司印文，已足以表彰
    營業之主體，縱該印章非友尼基公司向市政府登記之公司印
    章，依上揭說明，已足生背書之效力，形式上得認定為背書
    連續；況證人蔡佩玲於本院審理時證稱：系爭支票為其蓋用
    友尼基公司橫式印章，用以持該支票向原告票貼等語，堪認
    友尼基公司確有於系爭支票背書予原告，被告自應負發票人
    責任，被告徒以系爭支票背書並非友尼基公司之大小章為辯
    ，自無可採。
  ㈤末按在票據上簽名者，依票上所載之文義負責；發票人、背
    書人及其他票據債務人，對於執票人連帶負責，並擔保支票
    之支付；執票人向支票債務人行使追索權時，得請求自為付
    款提示日起之利息，如無約定利率者，依年利6釐計算，票
    據法第5條第1項、第126條、第144條準用第96條第1項、第1
    33條規定甚明。本件原告執有系爭支票經提示未獲付款，且
    被告不得以前開抗辯事由對抗原告，已如前述。從而，原告
    本於票據之法律關係，請求被告給付378,500元，及自109年
    10月28日起至清償日止，按週年利率百分之5計算之利息，
    洵屬有據。
四、綜上所述，原告依票據之法律關係，請求被告給付378,500
    元，及自109年10月28日起至清償日止，按週年利率百分之5
    計算之利息，為有理由，應予准許。
五、本件係就民事訴訟法第427條第1項訴訟適用簡易程序所為被
    告敗訴之判決，依同法第389條第1項第3款之規定，應依職
    權宣告假執行。
六、本件事證已臻明確，兩造其餘攻擊防禦方法及所提證據，經
    本院審酌後，認與判決結果不生影響，爰不逐一論述，附此
    敘明。
七、訴訟費用負擔之依據：民事訴訟法第78條。
中　　華　　民　　國　　110 　年　　12　　月　　7 　　日
                  臺灣臺中地方法院臺中簡易庭
                                  法　官　傅可晴
以上為正本係照原本作成。
如不服本判決，應於送達後廿日內，向本院提出上訴狀並表明上
訴理由，如於本判決宣示後送達前提起上訴者，應於判決送達後
廿日內補提上訴理由書（須附繕本）。如委任律師提起上訴者，
應一併繳納上訴審裁判費。
中　　華　　民　　國　　110 　年　　12　　月　　8 　　日
                                  書記官  錢  燕
　　　　　　　　　　　　　　　　　
附表：
發票日 支票號碼 付款人 發票人 背書人 票面金額 提示日 民國109年10月28日 AA0000000 合作金庫商業銀行西台中分行 辰易興業有限公司 友尼基實業股份有限公司 新臺幣378,500元 民國109年10月28日